【裁判字號】    94,再易,7
【裁判日期】    950331
【裁判案由】    損害賠償
【裁判全文】
臺灣雲林地方法院民事判決               94年度再易字第7號
再審原告    乙○○
再審被告    甲○○
上列當事人間請求損害賠償事件，再審原告對於中華民國94年9
月7 日本院94年度簡上字第13號民事確定判決提起再審之訴，本
院判決如下：
    主  文
再審之訴駁回。
再審訴訟費用由再審原告負擔。
    理  由
一、再審意旨略以：再審原告於原審審理程序中曾就嘉田汽車股
    份有限公司（下稱嘉田修車廠）與奕勝美汽車股份有限公司
    （下稱奕勝美修車廠）分別出具之修繕估價單，製作表格列
    示二者之估價項目不同之處；且奕勝美修車廠於民國93年6
    月29及同年月30日前後提出之估價單，修理項目亦有不同之
    處；另奕勝美修車廠93年8 月6 日所出具之估價單，其上所
    載車型與領牌日期與訴外人吳詠惠所有車號9Q-4093 號自用
    小客車（下稱系爭車輛）行車執照上之記載不同，原確定判
    決未斟酌上情，復未送專業機關鑑定，僅以奕勝美修車廠廠
    長之證詞，認定嘉田修車廠與奕勝美修車廠之估價均有公信
    力。然則，上開再審原告提出之表格及修理項目、車型、領
    牌日期歧異之處，皆為影響原確定判決之重要證物，與原審
    之主要爭點即再審被告主張修理之零件是否為必要關連性甚
    大，原確定判決既未斟酌，自屬就足影響於裁判之重要證物
    ，漏未斟酌。又嘉田修車廠另交付予再審原告系爭車輛之『
    實際維修明細表』，與再審被告所提出同一公司之估價單，
    兩者之估價日期均為93年8 月6 日，惟兩者之修繕明細卻有
    很大之差異，如：本件係再審原告自後方追撞再審被告所駕
    駛之車輛，斷無更換引擎之必要，『實際修繕明細表』中卻
    有更換引擎之工資；再者，再審被告實際更換之零件所適用
    車型，與系爭車輛行車執照所示車型不同，換言之，再審被
    告係藉由本件事故，另行換裝原供排氣量較高車輛使用之零
    件，以提升並超越原本車輛之性能及使用，凡此修理項目均
    非屬本件事故之必要修理項目，是再審原告現所提出之『實
    際維修明細表』亦為未經斟酌且影響原確定判決之重要證物
    。另原確定判決一方面依最高法院77年第9 次民事庭會議之
    決議，認再審原告對於本件系爭車輛所更換之零件應予折舊
    之主張為有理由，一方面又於判決理由中率而認定本件不得
    主張折舊，其前後推論明顯矛盾；縱認原確定判決之真意係
    指再審原告得折舊之主張無理由，惟依民法第196 條請求賠
    償物被毀損所減少之價額，得以修復費用為估定之標準，但
    以必要者為限（例如：修理材料以新品換舊品，應予折舊）
    ，此為最高法院77年第9 次民事庭會議之決議，而最高法院
    73年度台上字第1574號、93年度台上字第1449號民事判決亦
    同此見解，故原確定判決漏未斟酌或限縮適用上開最高法院
    之決議及判決，認得折舊計算之零件僅以修理材料具獨立性
    質者為限，原確定判決此區分標準，並無法律之明文規定或
    實務上之見解或專業鑑定機關之鑑定為立證，顯不足採，更
    有甚者，一般修理材料均屬輔助物品效能之用，鮮少具有獨
    立之效用及價值者，倘採原確定判決之區分標準，則前揭最
    高法院之決議及判決將無適用之餘地，是原確定判決適用法
    規顯有錯誤，且原確定判決既漏未斟酌上開最高法院決議、
    判決，而影響原確定判決之結果，亦屬民事訴訟法第436 條
    之7 之再審事由，爰依上開民事訴訟法第436 條之7 、同法
    第496 條第1 項第1 款、同項第13款之規定提起本件再審之
    訴，並請求(一)原確定判決廢棄；(二)上廢棄部分，再審被告之
    訴駁回；(三)前審及再審之訴訟費用均由再審被告負擔等語。
    再審被告則未提出任何書狀作何聲明或陳述。
二、按再審之訴，應於三十日之不變期間內提起；前項期間，自
    判決確定時起算，判決於送達前確定者，自送達時起算，民
    事訴訟法第500 條第1 項、第2 項前段分別定有明文。本院
    94年度簡上字第13號民事判決因當事人之上訴利益未逾民事
    訴訟法第466 條所定額數，於判決宣示之日即94年9 月7 日
    已告確定，固經本院依職權調取上開卷宗核閱屬實。惟再審
    原告主張其於94年9 月15日始行收受該判決之送達，有送達
    證書1 紙在卷足憑，再審原告於收受該判決後，於94年10月
    7 日向本院提起再審之訴，尚未逾30日之不變期間，是再審
    原告提起本件再審之訴，應係合法，合先敘明。
三、按民事訴訟法第496 條第1 項第1 款所謂「適用法規顯有錯
    誤者」，係指確定判決所適用之法規顯然不合於法律規定，
    或與司法院現尚有效及大法官會議之解釋，或本院尚有效之
    判例顯然違反，或消極的不適用法規，顯然影響判決者言（
    最高法院63年度台上字第880 號判例、86年度台再字第102
    號判決意旨參照）。本件再審原告以原確定判決所持見解，
    與最高法院之決議及判決所持見解相左，主張原確定判決適
    用法規顯有錯誤等語。惟查，下級審法院所採之見解縱與最
    高法院判決或決議之見解相背，揆諸上開判例意旨，亦難認
    即係適用法規顯有錯誤；況原確定判決所適用之法規亦無不
    合於法律規定，或與司法院現尚有效及大法官會議之解釋，
    或最高法院尚有效之判例顯然違反，是再審原告以原確定判
    決與最高法院77年第9 次民事庭會議決議、73年度台上字第
    1574號及93年度台上字第1449號民事判決見解不同，主張原
    確定判決適用法規錯誤，顯無理由。
四、次按，民事訴訟法第496 條第1 項第13款所謂「發現未經斟
    酌之證物或得使用該證物者」，係指前訴訟程序事實審言詞
    辯論終結前已存在之證物，因當事人不知有此，致未經斟酌
    ，現始知之，或雖知有此而不能使用，現始得使用者而言。
    若在前訴訟程序事實審言詞辯論終結前尚未存在之證物，即
    無所謂發現或得使用新證物可言（參照最高法院77年度台上
    字第776 號判決）。再審原告主張嘉田修車廠另交付予再審
    原告系爭車輛之『實際維修明細表』，與再審被告所提出同
    一公司之估價單，兩者之估價日期雖均為93年8 月6 日，惟
    兩者之修繕明細明顯不同。依再審原告所取得之『實際維修
    明細表』，其上並無再審被告所提估價單所列倒車雷達、右
    後鑲板、左右後外側崁版、左右後倒車燈、後地板板件組等
    項目，而再審被告所提出之估價單將噴漆估價分為板金新台
    幣（下同）29,736元及烤漆3,968 元，共53,704元。惟依再
    審原告所取得之『實際維修明細表』，系爭車輛之烤漆費用
    僅26,600元。又實際維修項目包括更換引擎零件費與工資等
    項目，亦為再審被告所提出之估價單所未列之項目，是系爭
    車輛之『實際維修明細表』自屬未經斟酌之證物等語。然查
    ，再審原告於再審程序中所提出系爭車輛之『實際維修明細
    表』，由其內容觀之，尚無從認定由何人所出具，縱如再審
    原告所稱係嘉田修車廠交付予再審原告，亦係於前訴訟程序
    事實審言詞辯論終結前尚未存在之證物，參諸前揭最高法院
    判決意旨，再審原告於再審程序中所提出之『實際維修明細
    表』難謂係民事訴訟法第496 條第1 項第13款所謂「發現未
    經斟酌或得使用之證物」。是再審原告主張依民事訴訟法第
    496 條第1 項第13 款 規定，提起再審之訴，亦顯無理由。
五、再按，對於簡易訴訟程序之第二審確定終局裁判，如就足影
    響於裁判之重要證物，漏未斟酌者，亦得提起再審之訴，民
    事訴訟法第436 條之7 亦有明文規定。而民事訴訟法第436
    條之7 所謂「如就足影響於判決之重要證物，漏未斟酌者」
    ，係指當事人在前審程序已經存在並已為證據聲明之證據，
    前審並未認為不重要而忽略證據聲明未為調查，或已為調查
    而未就調查之結果予以判斷，且須足以影響裁判結果而言。
    換言之，若已在前判決理由中說明其為不必要之證據，或說
    明就調查之結果並不能為有利原告之事實判斷，則為已加斟
    酌，自不得作為再審理由。再審原告主張嘉田修車廠與奕勝
    美修車廠分別出具之修繕估價單，二者之估價項目不同；且
    奕勝美修車廠於93年6 月29日及同年月30日前後提出之估價
    單，修理項目亦有不同之處；另奕勝美修車廠93年8 月6 日
    所出具之估價單，其上所載車型與領牌日期與系爭車輛行車
    執照上之記載不同，上開表格及修理項目、車型、領牌日期
    歧異之處，皆為影響原確定判決之重要證物，與再審被告主
    張修理之零件是否為必要關連性甚大，原確定判決既未斟酌
    ，自屬就足影響於裁判之重要證物，漏未斟酌等語。惟查，
    原確定判決所採之奕勝美修車廠估價單上車型及出廠日期與
    系爭車輛行車執照上之記載固不全然相符，惟該估價單所載
    之車身號碼、引擎號碼及車牌號碼均與系爭車輛行車執照之
    記載相符，是估價單上所載之車型及出廠日期應係誤載，尚
    難以此遽認原確定判決有就足以影響判決結果之證物漏未斟
    酌之情形；又原確定判決並非以嘉田修車廠所估之修繕項目
    及價格為其判決之基礎，嘉田修車廠與奕勝美修車廠分別出
    具之修繕估價單，所列估價項目縱有不同，亦難據為有利於
    再審原告之認定。是再審原告主張依民事訴訟法第436 條之
    7 規定，提起再審之訴，亦屬無據。
六、綜上所述，原確定判決所適用之法規並無不合於法律規定，
    或與司法院現尚有效及大法官會議之解釋，或最高法院尚有
    效之判例顯然違反之處；且再審原告於再審程序中所提出之
    『實際維修明細表』難謂係民事訴訟法第496 條第1 項第13
    款所謂「發現未經斟酌或得使用之證物」；又原確定判決就
    再審原告訴訟中所提出之證據採納與不採納之理由均已於判
    決中一一敘明，並無就足影響於裁判之重要證物，漏未斟酌
    之情形。從而，再審原告主張依民事訴訟法第436 條之7 及
    同法第496 條第1 項第1 款、第13款規定，提起再審之訴，
    顯無理由，爰不經言詞辯論，以判決駁回。
七、據上論結，本件再審之訴為無理由，依民事訴訟法第502 條
    第2 項、第78條，判決如主文。
中    華    民    國    95    年    3     月    31    日
                  民事第二庭    審判長  紀文勝
                                法  官  陳秋如
                                法  官  冷明珍
以上正本係照原本作成。
本判決不得上訴。
中    華    民    國    95    年    3     月    31    日
                                書記官  朱克文


司法院資訊處製作；財團法人民間司法改革基金會備份。
